臺灣高等法院刑事判決
110年度上易字第26號
上  訴  人  
即  被  告  陳重光




上列上訴人即被告因竊盜案件，不服臺灣桃園地方法院109年度
易字第824號，中華民國109年11月9日第一審判決（起訴案號：
臺灣桃園地方檢察署108年度偵緝字第2398號），提起上訴，本
院判決如下：
    主  文
上訴駁回。
    犯罪事實
一、陳重光於民國107年11月9日下午3時許，與李柏廷一同進入
    陳品芝位於桃園市○○區○○路0段000巷00號3樓之住處，進行
    打掃清潔工作，詎其基於意圖為自己不法所有之竊盜犯意，
    乘單獨一人打掃雜物房間之機會，打開雜物房間之衣櫥，見
    衣櫥內皮夾放有外幣（含人民幣4,500元、新加坡幣1,100元
    ），徒手竊取得手，並藏放於身上，未待清潔工作全數完成
    ，由陳品芝驗收確認前，即先行離開陳品芝住所。嗣陳品芝
    之配偶林祐璽返家後發現皮夾內外幣不翼而飛，經陳品芝質
    問李柏廷獲悉雜物房間係由陳重光負責清掃，且報警處理，
    始查悉上情。
二、案經陳品芝訴由桃園市政府警察局八德分局報請臺灣桃園地
    方檢察署檢察官偵查起訴。
    理  由
壹、證據能力部分：
一、被告爭執證人李柏廷、陳品芝、林祐璽於警詢、偵訊所述及
    廖唯妏警詢中所述之證據能力（見本院卷第131頁），經查
    ：
　㈠按「被告以外之人於審判外之言詞或書面陳述，除法律有規
    定者外，不得作為證據」，刑事訴訟法第159條第1項定有明
    文。查：證人李柏廷、陳品芝、林祐璽、廖唯妏於警詢中所
    為陳述，核屬刑事訴訟法第159條第1項所規定之傳聞證據，
    復查無該當傳聞法則例外規定，是認證人李柏廷、陳品芝、
    林祐璽、廖唯妏於警詢中所為陳述，均不具證據能力。縱然
    李柏廷、陳品芝、林祐璽、廖唯妏於警詢中所為陳述，不得
    作為認定被告有罪之證據，仍可作為彈劾證據，併此敘明。
　㈡次按被告以外之人於偵查中向檢察官所為之陳述，除顯有不
    可信之情況者外，得為證據，刑事訴訟法第159條之1第2項
    亦有明定。考其立法意旨，係以現階段刑事訴訟法規定檢察
    官代表國家偵查犯罪、實施公訴，而實務運作時，偵查中檢
    察官向被告以外之人所取得之陳述，原則上均能遵守法律規
    定，不致違法取供，其可信性極高，為兼顧理論與實務，故
    原則上賦予該項陳述證據能力，僅於顯有不可信之情況時，
    始例外否定其證據能力（最高法院105年度台上字第2696號
    、104年度台上字第1449號判決意旨參照）。查證人陳品芝
    、林祐璽於偵訊中證述，業經合法具結證述；證人李柏廷於
    偵訊中以被告身分到庭應訊所述內容，其等證述、供述時之
    情況，尚無違法不當及證明力明顯過低之瑕疵，且被告並未
    釋明上開證人於偵訊中所言，有何「顯有不可信之情況」，
    是認證人李柏廷、陳品芝、林祐璽於偵查中向檢察官所為之
    陳述，均具有證據能力。
二、另本件認定事實引用之卷內其餘非供述證據部分，與本案均
    有關連性，亦無證據證明係實施刑事訴訟程序之公務員以不
    法方式所取得，依刑事訴訟法第158條之4之反面解釋，當有
    證據能力，復於本院審理時，提示並告以要旨，使檢察官、
    被告充分表示意見，自得為證據使用。
貳、實體方面
一、認定犯罪事實所憑證據及認定之理由
  ㈠上訴人即被告陳重光於犯罪事實一所載時地，竊取告訴人陳
    品芝住所內雜物房間外幣之事實，業據證人即告訴人陳品芝
    於偵訊中具結證稱：107年11月9日簽約的清潔公司有派兩個
    人過來我們家打掃，我下去接陳重光、李柏廷，打掃範圍為
    客廳、廁所、房間，但不會打開櫃子，當時我帶小孩及狗狗
    去房間，他們可能是那時候行竊，等我出去客廳時，李柏廷
    跟我說陳重光在土城有工作所以先走，但從監視器看，當時
    陳重光還在附近徘徊，是李柏廷擅自拿我鑰匙感應磁扣讓陳
    重光離開，當時鑰匙放在玄關等語（見桃檢108年度偵字第2
    357號卷《下稱偵2357卷》第87頁）。核與證人林祐璽於偵訊
    中具結證稱：我的皮夾内的新加坡幣1000多元、人民幣2000
    、3000元被拿走，是放在雜物房間的衣櫥内等語相符（見偵
    2357卷第87頁）。參以在場人李柏廷於偵訊中供稱：是告訴
    人事後跟我說遭竊，我沒有進去遺失金錢的房間，是陳重光
    負責打掃那房間等語（見偵2357卷第94頁）。並有告訴人向
    警局報案之桃園市政府警察局八德分局四維派出所受理刑事
    案件報案三聯單、受理各類案件紀錄表（見偵2357卷第50、
    51頁）及現場照片及監視錄影翻拍照片（偵2357卷第38至46
    頁）附卷可稽。此外，被告坦承於犯罪事實一所載時地，前
    往告訴人住所打掃，未等待陳柏廷將清掃工作完成、屋主驗
    收，即先行離開告訴人住所之客觀事實，且被告當時之情狀
    尚有欠款30餘萬元，涉嫌多件詐欺案件偵查中（依偵訊筆錄
    之記載為：108偵字23698、25894、27489、6946、1136號，
    107偵20039、20863、30018、27987號，108偵緝1785號），
    所得款項悉數還債所用（見桃檢108年度偵緝字第2398號卷《
    下稱偵緝2398卷》第19至23頁），可認被告確有經濟上壓力
    之竊盜動機。是以此部分之事實，應堪認定。
　㈡至被告於本院辯稱：沒有進入雜物房間打掃乙節，經查：被
    告先於偵訊中辯稱：屋主說那間房間不要打掃等語（見偵緝
    卷第23頁）；經原審法官告知李柏廷證詞彈劾時，被告改稱
    ：李柏廷當天有叫我去打掃雜物間、廁所及客廳地板，但是
    我從雜物間的門口看進去，我覺得雜物間地板很乾淨，所以
    我沒進去打掃等語（見原審卷第111頁）。然據李柏廷於警
    詢中陳稱：我當時人在客廳要去廚房洗抹布，會經過雜物間
    ，我有看到陳重光在拖地，之後我便繼續回客廳做清潔等語
    （見偵2357卷第3頁），可見被告上開所辯，刻意以不同理
    由迴避曾進入雜物房間清掃之事實，已屬可疑。再者，告訴
    人通知李柏廷遭竊情事後，被告不接李柏廷的電話，直到被
    告之姐陳愛凌聯繫上被告，李柏廷請被告到告訴人住所社區
    談論此事，從此被告將手機關機、不知去向等舉動，亦經李
    柏廷於警訊陳述明確。嗣排定被告前往法務部調查局進行測
    謊，被告到場拒絕測謊之情，有法務部調查局受理測謊鑑定
    案件查核表（見偵緝2398卷第29頁）、法務部調查局109年3
    月6日函及檢附之陳重光拒絕測謊聲明書（見偵緝2398卷第4
    1至43頁）在卷可佐。是依被告於案發後之反應、舉止，益
    徵被告上開所辯，不足採信。
　㈢又被告未經屋主驗收即擅自離去之舉，顯與一般常情不符，
    而被告解釋此不尋常舉動之原因，先於偵訊中稱：我沒有先
    走，當天我騎車、李柏廷開車，我在樓下等他，之後去新莊
    化成路的一家牙科打掃等語（見偵緝2398卷第23頁）。嗣於
    原審供稱：因為我清潔的部分已經完成了，所以我就跟李柏
    廷說我要先下去買東西吃，吃完東西之後，還有返回打掃地
    點的樓下等李柏廷，我們才一起離開等語（見原審卷第110
    頁），可認其前後供述已有不同，已難盡信。況告訴人於警
    詢中指訴：事後我看住居所内社區的監視器，也有拍攝到陳
    重光騎乘機車在107年11月9日15時15分許出了地下停車場後
    ，便在附近徘徊了10分鐘等語(見偵2357卷第26頁背面、第2
    7頁），是以被告顯無重大、正當理由，而擅自逃離現場。
    佐以李柏廷於警詢中陳稱：我掃完客廳後，廚房的地板還要
    再收尾清潔，陳重光向我表示要先離開，所以我就讓陳重光
    先離開等語（見偵2357卷第2頁背面）。綜合上情，被告未
    待告訴人驗收，即藉詞先行離開告訴人住所之原因，無非擔
    憂如在驗收期間即東窗事發，人贓俱獲將無從開脫，是被告
    所辯核屬飾卸之詞，無足採信。
  ㈣綜上，本件事證已明，被告前揭竊盜犯行，堪予認定，自應
    依法論科。
二、論罪
  ㈠按行為後法律有變更者，適用行為時之法律。但行為後之法
    律有利於行為人者，適用最有利於行為人之法律，刑法第2
    條第1項定有明文。查被告為本件犯行後，刑法第320條第1
    項業於108年5月29日修正公布，自108年5月31日生效。修正
    前刑法第320條第1項規定「意圖為自己或第三人不法之所有
    ，而竊取他人之動產者，為竊盜罪，處5年以下有期徒刑、
    拘役或5百元以下罰金」，修正後第320條第1項規定「意圖
    為自己或第三人不法之所有，而竊取他人之動產者，為竊盜
    罪，處5年以下有期徒刑、拘役或50萬元以下罰金」，經比
    較新舊法結果，新法並未較為有利於行為人。依刑法第2條
    第1項前段規定，自應適用被告行為時之修正前刑法第320條
    第1項之規定論處。
  ㈡核被告所為，係犯修正前刑法第320條第1項之竊盜罪。
  ㈢刑之加重
    ⒈被告前於①100年間，因搶奪、竊盜案件，經臺灣桃園地方
      法院（下稱桃園地院）以101年度訴字第30號判處應執行
      有期徒刑1年確定；②100年間，因詐欺案件，經桃園地院
      以102年度簡字第130號判處應執行有期徒刑10月，嗣經桃
      園地院以102年度簡上字第319號駁回上訴確定；③100年間
      ，因詐欺案件，經臺灣新北地方法院（下稱新北地院）以
      102年度簡字第687號判處有期徒刑5月確定；④100年間，
      因詐欺案件，經桃園地院以102年度審易字第595號判處應
      執行有期徒刑6月確定；⑤101年間，因詐欺案件，經新北
      地院以102年度簡字第3351號判處有期徒刑3月確定；⑥101
      年間，因詐欺案件，經臺灣宜蘭地方法院以103年度易字
      第170號判處應執行有期徒刑1年2月確定；⑦101年間，因
      詐欺案件，經桃園地院以103年度審簡字第76號判處有期
      徒刑3月確定。上開①至⑦案件，嗣經桃園地院以103年度聲
      字第4154號裁定應執行刑有期徒刑3年8月確定（下稱甲案
      件）。又被告於⑧101年間，因詐欺案件，經桃園地院以10
      3年度審易字第1028號判處應執行有期徒刑8月確定。前開
      甲案件與⑧案件經接續執行後，於105年10月21日因假釋出
      監、付保護管束，迄至106年3月25日假釋期滿未經假釋，
      視為執行完畢等情，有本院被告前案紀錄表、在監在押全
      國紀錄表各1份在卷可按。
    ⒉被告受有期徒刑之執行完畢後，5年以內故意再犯本案有期
      徒刑以上之罪，為累犯，本院衡酌被告前已有侵害財產法
      益之犯罪，有其科刑、執行紀錄，已見其確未能經由徒刑
      之執行而生警惕、對刑罰反應力薄弱之事實，本院認本案
      具體情節，依累犯加重最低法定本刑，並無使被告所受刑
      罰超過其所應負擔罪責，致其人身自由遭受過苛侵害之罪
      刑不相當、違反比例原則之情形，故就被告所犯本案竊盜
      犯行，依刑法第47條第1項之規定加重其刑。
三、至被告聲請傳訊證人陳愛凌，證明被告當日欲前往新莊工作
    乙節（見本院卷第132頁），經查：因該證人不在竊案現場
    ，無從就本案竊盜過程之犯罪事實作證，認無傳喚證人陳愛
    凌之必要，併此敘明。
四、駁回上訴之理由
    原審以被告竊盜犯行事證明確，適用修正前刑法第320條第1
     項、刑法第47條第1項、第41條第1項前段等規定，審酌被
    告正值青壯，竟不思循正當途徑獲取所需，任意攫取他人財
    物，輕忽他人之財產法益，所為誠應非難，併酌以被告犯罪
    動機、手段、竊取財物之價值及犯後態度等一切情狀，量處
    有期徒刑3月，諭知以新臺幣1千元折算1日之易科罰金折算
    標準。並說明被告竊得之人民幣4,500元、新加坡幣1,100元
    ，均為被告犯罪所得，刑法第38條之1第1項前段、第3項規
    定宣告沒收，於全部或一部不能沒收或不宜執行沒收時，追
    徵其價額。經核原判決認事、用法並無違法或不當，業已斟
    酌刑法第57條各款所列情狀，量刑之宣告亦稱妥適，而未逾
    越法定刑度，符合比例原則，應予維持。被告上訴猶執前詞
    否認犯罪，為無理由，應予駁回。
據上論斷，應依刑事訴訟法第368條，判決如主文。
本案經檢察官董諭提起公訴，檢察官陳正芬到庭執行職務。
中　　華　　民　　國　　110 　年　　4 　　月　　15　　日
              　  刑事第二十三庭審判長法　官  許永煌
　　　　　　　　　　　　　　　　　    法　官  吳定亞
　　　　　　　　　　　　　　　　　    法　官  黃美文
以上正本證明與原本無異。
不得上訴。
                                　    書記官  彭威翔
中　　華　　民　　國　　110 　年　　4 　　月　　16　　日
附錄：本案論罪科刑法條全文
修正前刑法第320條第1項：
意圖為自己或第三人不法之所有，而竊取他人之動產者，為竊盜
罪，處5年以下有期徒刑、拘役或5百元以下罰金。